臺灣高等法院臺南分院民事裁定　 100年度非抗字第10號
再抗告人　乙○○
代 理 人　呂郁斌　律師
上列再抗告人因與相對人甲○○間請求酌定未成年人監護人事件
，對於中華民國100年3月24日臺灣臺南地方法院100 年度家抗字
第4號裁定，提起再抗告，本院裁定如下：
    主    文
再抗告駁回。
再抗告程序費用新臺幣壹仟元由再抗告人負擔。
    理    由
一、再抗告人再抗告意旨略以：兩造自民國（下同）99年3 月分
    居後，所生之二名未成年子女丙○○與丁○○，即與再抗告
    人共同居住在屏東縣，並由再抗告人及再抗告人父母照顧生
    活起居，相對人僅偶而前來屏東探視小孩，故最近一年來再
    抗告人實為丙○○之「主要照顧者」，與之建立最親密之關
    係。則依肯定照顧未成年子女基本需求與日常生活照顧者間
    之親密關係，並提供未成年子女情感及心理穩定健全發展之
    重要安全感之「主要照顧者原則」之精神，丙○○權利義務
    之行使或負擔，仍以由再抗告人任之為最有利。又相對人目
    前工作收入不穩定，且有巨額卡債及民間負債未償，背後並
    無任何支持系統可協助照顧小孩，顯然無法負擔養育丙○○
    之重責大任，況二名未成年子女近一年來已習慣由再抗告人
    照顧，並適應屏東之居住環境，丙○○與丁○○一起居住成
    長，姊弟感情深厚。原裁定將兩名未成年子女分歸兩造各自
    監護其中一人，將造成二名未成年子女無法共同成長之遺憾
    ，顯非最適當之方案。爰依法提起再抗告，聲明求為裁判：
    (一)原裁定不利於再抗告人之部分廢棄。
    (二)上列廢棄部分，兩造所生之長女丙○○權利義務之行使或
      負擔，酌定由再抗告人任之，或發回原法院更為裁定。
    (三)再抗告程序費用由相對人負擔。
二、按對於非訟事件抗告法院之裁定再為抗告，僅得以其適用法
    規顯有錯誤為理由，非訟事件法第45條第3 項定有明文。所
    謂「適用法規顯有錯誤」，係指原法院就其取捨證據所確定
    之事實適用法規顯有錯誤而言，亦即原裁定就其取捨證據所
    確定之事實適用法規顯有錯誤，顯然不合於法律規定，或與
    司法院現尚有效及大法官會議之解釋，或最高法院現尚有效
    之判例顯有違反，或消極的不適用法規，顯然影響裁判者而
    言；並不包括漏未斟酌證據、認定事實錯誤、取捨證據失當
    ，及判決不備理由之情形在內。又事實審法院認定事實之職
    權，並無適用法規顯有錯誤可言。此有司法院大法官會議釋
    字第177號解釋、最高法院57年臺上字第1091 號判例、63年
    臺再字第67號、63年臺上字第880 號判例、87年度臺上字第
    1936號判決意旨足參。
三、經查原裁定就再抗告人主張：二名未成年子女丙○○與丁○
    ○，自99年3 月起即同住在屏東，由伊一起照顧生活起居，
    已適應屏東之居住環境，且伊經濟及支持系統均優於相對人
    等情，已於裁定理由中詳為審酌認定：「兩造生有二名未成
    年子女，若能使兩名子女同時歸由一方監護，固可使子女於
    遭遇父母離婚之際，因有手足相伴，或能稍解父母離異之缺
    憾，是抗告人（即再抗告人）所主張，固非無據，然僅以二
    位子女由一方監護，尚難據為丙○○應由抗告人監護之理由
    ，否則何以同樣由一方監護，非必以抗告人為監護人而非由
    被抗告人（即相對人）監護，由此可見，抗告人此一主張，
    殊難為酌定丙○○由抗告人監護之事由。又抗告人主張兩位
    子女自99年3 月起即由伊照顧，以此為抗告人有利於監護之
    條件，惟被抗告人前於99年4 月23日起訴請求離婚，並聲請
    酌定兩造所生子女丙○○、丁○○權利義務之行使或負擔由
    被抗告人任之，嗣因調解不成立，經本院於99年9月2日分99
    年度婚字第371 號審理，後兩造於99年10月15日就離婚部分
    和解，而關於子女監護權部分，則由本院於99年10月15日分
    99年度監字號232號審理，此有上開99年度司家調字第345號
    、99年度婚字第371號、99年度監字第232號卷在卷可憑，是
    自抗告人所述子女由伊監護時起，迄被抗告人起訴時止，相
    距僅一月，而計至兩造調解不成分離婚案件審理之時，亦僅
    六個月左右，縱算至今，亦僅約一年，時間本已不長，難謂
    抗告人長久監護未成年子女。況被抗告人於抗告人照顧子女
    之初即已訴請離婚並爭取監護權，其後因調解、訴訟之進行
    遲未解決，致迄今約一年時間，兩造子女均由抗告人照顧，
    然此非被抗告人自願放棄照顧所致，故若因案件之延宕未決
    ，致抗告人於案件審理之一年期間內照顧兩造之子女，以此
    謂兩造子女長時間由抗告人照顧，並據為抗告人較適於監護
    子女之認定，無異將案件調解、審理之程序上所無法避免之
    延宕歸由被抗告人承擔，此對被抗告人自不公平。且被抗告
    人雖未與未成年子女丙○○同住，惟仍會到學校探望丙○○
    ，此據丙○○到庭作證，顯見被抗告人仍積極與丙○○互動
    。再據本院囑託財團法人伊甸社會福利基金會屏東分事務所
    派員訪視未成年人丙○○，據渠於訪視時明白表示：自己很
    想跟被抗告人住一起，最好是丁○○也一起住在一起，若是
    丁○○沒有辦法與自己與被抗告人同住的話，自己也能接受
    僅自己與被抗告人同住；社工觀察丙○○與兩造間的關係，
    雖然丙○○與住臺南的被抗告人距離較遠，但從丙○○的語
    言與非語言的表現，似乎有較深的連結與情感，相較下抗告
    人與丙○○之間的連結上有較生疏冷淡的感受。（見該事務
    所99年11月12日伊屏東東港字第990643號函所附訪視評估
    報告第4頁、第5頁）以此，被抗告人實際上雖長期未與未成
    年子女同住，惟與丙○○之情感仍不因之生疏。至丙○○於
    本院審理時就與何人同住一情答稱：不要與被抗告人同住等
    語，惟該次審理前，抗告人於庭前已教導丙○○回答要與抗
    告人住，不與被抗告人住，此亦為丙○○證述明確，足見丙
    ○○於本院訊問時所述不欲與被抗告人同住之陳述，顯非渠
    真意，是渠當庭所為不欲與被抗告人同住之陳述，尚難採信
    。本院審酌丙○○於前開訪視時陳述希望與被抗告人住，且
    希望丁○○亦與被抗告人同住，較諸渠於本院訊問時僅以『
    不要』或『搖頭』等簡短、模糊之語詞、舉動表達，渠於訪
    視時之陳述更為明確，自應以前述訪視時之陳述為可信。」
    、「又審酌兩造之經濟狀況，抗告人現從事消防工程工作，
    月入5萬元以上，支出每月3萬元左右，負債5 萬元左右，此
    為伊於財團法人伊甸社會福利基金會屏東分事務所派員訪視
    時所自陳（見該所99年8月18日伊屏東東港字第990525 號
    訪視評估報告第4 頁）；另被抗告人任職於戊○新世紀公司
    ，月入約（新臺幣下同）24,000元，現無存款，亦為被抗告
    人所陳述。另抗告人雖主張被抗告人負債累累，民間負債80
    萬元，其中積欠友人己○○40萬元等語，固據提出被抗告人
    所記載之收支明細單1 件為證，惟被抗告人否認民間借款80
    萬元，及積欠己○○40萬元債務；而據抗告人所提之收支明
    細，其上記載『借款-賴120,000』、『借款-彩甄200,000』
    、『借款-蘭200,000』，然依抗告人所述，該收支明細係被
    抗告人所記載，則實際有無借款，已可存疑；縱使確有借款
    ，究係何人所借？為何而借？是否清償？餘額多少？均不可
    知，則以此收支明細，欲據以證明被抗告人負債累累，難謂
    有據。何況抗告人雖指稱被抗告人積欠己○○40萬元，但據
    證人己○○到庭所證，業已否認被抗告人欠渠40萬元，由此
    益證抗告人所指被抗告人欠民間借款80萬元，及欠己○○40
    萬元，均不可信。此外抗告人就此主張復無證據為憑，則伊
    所主張被抗告人負債累累一情，自難憑採。」等語在案。顯
    見原裁定已依全案卷證，明確說明相對人收入雖不如再抗告
    人，惟若能省吃儉用，以此收入照顧丙○○，尚非不可支應
    ，且相對人雖自99年3 月間起，即未與丙○○同住，惟仍多
    次主動至學校探望丙○○，丙○○於訪視時亦明確表達與相
    對人同住之意願，該意願自應予尊重等心證形成過程，及再
    抗告人所舉伊為主要照顧者，及相對人負債、經濟及支持系
    統不佳等情，均不足採信之理由。亦即原裁定就事實認定、
    證據取捨、及法律適用，均無再抗告人所主張之錯誤或不當
    之處，亦無證據漏未調查情形。從而原法院裁定駁回再抗告
    人之抗告，並無所謂適用法規顯有錯誤之情事，於法洵無違
    誤。再抗告意旨徒就原裁定取捨證據所確定之事實，任指不
    當，求予廢棄，為無理由，應予駁回。
四、據上論結，本件再抗告為無理由，應依非訟事件法第46條、
    第21條第2項，民事訴訟法第495條之1第2項、第481 條、第
    449條第1項、第95條、第78條，裁定如主文。
中　　華　　民　　國　　100　　年　　5　　月 　 31  　日
                  民事第一庭    審判長法　官  丁振昌
　　　　　　　　　　　    　　　　　  法　官  李素靖
　　　　　　　　　　　　　　　        法　官  林永茂
上為正本係照原本作成。
不得抗告。
中　　華　　民　　國　 100　　年　　6 　　月　　1 　　日
                                      書記官  謝素嬿
